【裁判字號】    89,訴,1862
【裁判日期】    900627
【裁判案由】    營業稅
【裁判全文】
臺北高等行政法院判決                            八十九年度訴字第一八六二號
                              .
    原      告  廖秀鳳即祥華企業社
    被      告  台北縣政府稅捐稽徵處（原台北縣稅捐稽徵處）
    代  表  人  甲○○處長）.
    訴訟代理人  乙○○
                丙○○
右當事人間因營業稅事件，原告不服財政部中華民國八十九年八月二十四日台財訴第
0000000000號再訴願決定，提起行政訴訟。本院判決如左：
    主  文
原告之訴駁回。
訴訟費用由原告負擔。
    事  實
一、事實概要：
    緣原告於七十九年三月一日至八十年四月七日向阮松永進貨數批，價款計新台幣
    （以下同）一三、七三○、五三○元，卻持左侑易興業股份有限公司（以下簡稱
    左侑易公司）、龍安企業有限公司（以下簡稱龍安公司）開立之發票作為進項憑
    證申報扣抵營業稅六八六、五三○元，案經被告機關查獲，於八十四年十一月二
    十日補徵稅款六八六、五三○元外，並按未依規定取得進項憑證金額裁處百分之
    五罰鍰計六八六、五二六元，原告不服，申經復查，未獲變更，提起訴願，訴願
    機關未作決定前，向財政部提起再訴願，嗣經台灣省政府八十八年四月二十日八
    八府訴一字第一五○七九○號訴願決定將原處分關於科處罰鍰部分撤銷，由被告
    機關另為處分，其餘訴願駁回。原告對駁回部分仍不服，提起再訴願，亦遭駁回
    ，遂向本院提起行政訴訟。
二、兩造聲明：
    (一)原告聲明求為判決：
      原處分、訴願決定、再訴願決定關於課徵營業稅部分撤銷。
    (二)被告聲明求為判決：
      原告之訴駁回。
三、兩造之爭點：
    原告究係實際向左侑易公司及龍安公司進貨，抑或係向阮松永個人進貨，未向之
    索取發票，而另收取阮松永所交付非實際交易對象之左侑易公司及龍安公司所開
    發票作為進項憑證，扣抵稅款。
    (一)原告主張之理由：
    1.原告於七十九年三月至八十年四月間陸續向左侑易興業股份有限公司及龍安企
      業有限公司以電話聯絡訂貨，分別進貨，當時該二公司分別有自稱左侑易公司
      代表人阮先生、施小姐、陳信寶等人，及龍安公司代表人員有陳小姐及莊銘傳
      等人，分別洽商後，公司才下訂貨單，並言明送貨無誤後付現交易，此有進貨
      單及公司簽收等文件為憑，該進貨單上亦有左侑易公司簽據及龍安公司簽章，
      並非是阮松永之個人簽據，被告竟以無付款憑證即認定係與阮松永個人交易，
      要求原告補繳營業稅，惟依據台灣高等法院八十三年度上更（一）字第三四一
      號刑事判決認為左侑易興業股份有限公司及龍安企業有限公司並非虛設行號，
      亦未認定阮松永係利用上述二家公司販賣發票，僅認定阮松永有虛報其他公司
      薪資，且所虛報之薪資亦無施小姐及陳小姐，何能認為這二位係阮松永所僱用
      ，況當時自稱左侑易公司的施小姐及龍安公司的陳小姐並無全名，豈可隨意證
      明係為阮松永所僱，再者左侑易公司及龍安公司所僱用公司員工與原告和該二
      公司做生意係兩回事，並無觸法。原告訂貨時接聽訂貨電話之人有老闆、員工
      、倘非代表左侑易公司或龍安公司，何能在辦公室洽商訂貨。任何法律均無規
      定訂貨一定要找負責人，訴願決定竟謂因阮松永不是老闆，即不承認公司交易
      ，其極無理。
    2.依稅捐稽徵法第二十一條規定，視其有無故意以詐欺或其他不正當方法逃漏稅
      捐者，分別核課期間認定為五年或七年。本件原處分所作罰鍰部分，原訴願決
      定以核課期間超過五年予以撤銷，足證原告絕無涉嫌以詐欺或其他不正當方法
      逃漏稅捐，自應依同條規定營業稅部分亦應一併撤銷，方屬合法，請判決如原
      告訴之聲明云云。
    (二)被告主張之理由：
    1.按「未於規定期間內申報，或故意以詐欺或其他不正當方法逃漏稅捐者，其核
      課期間為七年。」為稅捐稽徵法第二十一條第一項第三款所明定。次按「營業
      人當月分銷項稅額，扣減進項稅額後之餘額，為當月分應納或溢付營業稅額」
      、「進項稅額，指營業人購買貨物或勞務時，依規定支付之營業稅額。」、「
      營業人左列進項稅額，不得扣抵銷項稅額：一、購進之貨物或勞務未依規定取
      得並保存第三十三條所列之憑證者。」及「營業人以進項稅額扣抵銷項稅額者
      ，應具有載明其名稱、地址及統一編號之左列憑證：一、購買貨物或勞務時，
      所取得載有營業稅額之統一發票。」分別為營業稅法第十五條第一項、第三項
      、第十九條第一項第一款及第三十三條第一款所規定。另「取得虛設行號以外
      其他非實際交易對象開立之憑證申報扣抵案件，有進貨事實者：1.進貨部分，
      因未取得實際銷貨人出具之憑證，應依稅捐稽徵法第四十四條規定處以行為罰
      。2.至進貨人取得銷貨人以外之營業人所開立之發票申報扣抵，如查明開立發
      票之營業人已依法申報繳納該應納之營業稅額者，則尚無逃漏，除依前項規定
      處以行為罰外，依營業稅法第十九條第一項第一款規定，應就其取得不得扣抵
      憑證扣抵銷項稅額部分追補稅款，如查明開立發票之營業人並未依法申報繳納
      該應納之營業稅額者，即有逃漏，除依前項規定處以行為罰外，並應依營業稅
      法第五十一條第五款規定補稅並處罰。」亦經財政部八十三年七月九日台財稅
      第八三一六○一三七一號函釋在案。
    2.查原告於七十九年至八十年間向阮松永進貨而取得左侑易公司、龍安公司開立
      之發票作為進項憑證申報扣抵營業稅六八六、五三○元，左侑易公司及龍安公
      司經台灣高等法院以八十三年度上更（一）字第三四一號刑事判決認非為虛設
      行號，惟原告與其胞姊於被告製作談話筆錄時稱發票係向龍安公司陳小姐及左
      侑易公司施先生購貨取得，陳小姐及施先生是阮松永僱用，原告先以電話訂購
      ，再由該兩家公司以小貨車送貨，經查阮松永非龍安及左侑易公司負責人，何
      能代表上述二公司接洽訂貨並出貨事宜，且原告主張貨款均以現金支付，惟僅
      能提示進貨單、訂貨單等憑證供核，無法提示支付價款證明，不足證實原告係
      向龍安公司及左侑易公司進貨並支付價款，僅得認定向阮松永個人進貨，依前
      揭部頒函釋意旨，被告機關據以補微營業稅六八六、五三○元，尚無不合。
    3.次查原告於訂貨時明知係向阮松永進貨，阮松永非龍安及左侑易公司負責人，
      而原告仍然取得上述二家公司發票扣抵稅款，核屬以不正當方法逃漏稅捐，依
      稅捐稽徵法第二十一條規定，本案尚未逾七年核課期間，被告機關處分補課並
      無不合，原告之訴應為無理由，請判決駁回原告之訴等語。
    理  由
一、按「營業人當月分銷項稅額，扣減進項稅額後之餘額，為當月分應納或溢付營業
    稅額」、「進項稅額，指營業人購買貨物或勞務時，依規定支付之營業稅額。」
    、「營業人左列進項稅額，不得扣抵銷項稅額：一、購進之貨物或勞務未依規定
    取得並保存第三十三條所列之憑證者。」及「營業人以進項稅額扣抵銷項稅額者
    ，應具有載明其名稱、地址及統一編號之左列憑證：一、購買貨物或勞務時，所
    取得載有營業稅額之統一發票。」分別為營業稅法第十五條第一項、第三項、第
    十九條第一項第一款及第三十三條第一款所規定。
二、本件原告於七十九年三月一日至八十年四月七日向阮松永進貨數批，價款計一三
    、七三○、五三○元，竟持左侑易公司、龍安公司開立之發票計七十九年度二十
    四張、八十年度二十張，作為進項憑證申報扣抵營業稅六八六、五三○元等情，
    有各該發票影本四十四紙附在原處分卷可證，原告雖主張其確係向左侑易公司及
    龍安公司購買貨物云云，惟查原告上開發票所載之金額高達一千三百七十三萬零
    五百三十元，竟謂全部均以現金交易，毫無付款給該二公司之證明，顯與商場交
    易習慣有違，已難採信；而況，原告代理人林璧玉應被告機關談話時陳述略稱，
    伊係原告之胞姊，有實際參與原告業務，上開發票所載商品，均是向阮松永洽購
    ，至於陳小姐及施先生（係原告第一次應被告機關談話時所稱接洽訂貨之人）是
    阮君所僱用等語；另阮松永在其涉嫌違反稅捐稽徵法案件偵查中，亦曾向調查機
    關自承左侑易公司及龍安公司係案外人黃伯當於七十八年間轉讓與伊經營者等語
    ，凡此均有談話筆錄及偵訊筆錄附在原處分卷可稽。按阮松永實際並非左侑易公
    司及龍安公司之負責人，亦非該二公司所僱用之人，此有該二公司登記事項卡所
    載股東名冊及勞工保險局九十年五月三十一日保承字第一○○九五九七號函分別
    附在原處分卷及本院審理卷可憑，自不可能為該二公司與原告交易，足證原告係
    與阮松永個人交易，而收受阮松永交付之左侑易公司及龍安公司之發票作為進項
    憑證，事證明確，堪予認定。雖原告又提出台灣高等法院八十三年度上更（一）
    字第三四一號判決影本，主張該刑事判決已認定阮松永未以左侑易公司及龍安公
    司為人頭公司使用該二公司之發票云云，惟查上開台灣高等法院就該部分為阮松
    永犯罪不成立之判決，其理由係以該案內並無人指證曾向阮松永購買統一發票虛
    列成本，認其罪證不足為由，而為阮松永該部分犯罪不能成立之判決，本件原告
    確有向阮松永購買貨物而使用無實際交易之左侑易公司及龍安公司發票之證據，
    已見前述，該證據並為上開刑事判決所無，本院判決自不受上開刑判決之拘束。
    末查原告又稱系爭營業稅已逾五年核課期間，訴願決定對罰鍰部分既認逾五年核
    課期間，不應處罰，足證原告並無故意以詐欺或其他不正當方法逃漏稅捐，其對
    補徵營業稅部分仍維持原處分，顯非適法一節，查原告係於七十九年至八十年間
    以無實際交易對象之左侑易公司及龍安公司發票扣抵稅款，自屬故意以詐欺或其
    他不正當方法逃漏稅捐，依稅捐稽徵法第二十一條第一項第三款規定：「未於規
    定期間內申報，或故意以詐欺或其他不正當方法逃漏稅捐者，其核課期間為七年
    。」此與行為罰係對不依稅法規定為一定行為或不為一定行為之處罰，並不以行
    為人有逃漏稅為處罰要件，故其處罰期間，應一律為五年，無須視其有無故意以
    詐術或其他不正當方法逃漏稅捐，予以區分該行為罰之處罰期間為五年或七年之
    規定不同，原告上開主張亦屬誤解法律。綜上所述，本件原處分以原告進貨取得
    銷貨人以外之營業人所開立之發票申報扣抵，乃依營業稅法第十九條第一項第一
    款規定，就其取得不得扣抵憑證扣抵銷項稅額部分追補稅款六八六、五三○元，
    於法並無不合，訴願及再訴願決定予以駁回，亦稱妥適，均應予以維持。原告徒
    執前詞，聲請撤銷，為無理由，應予駁回。
據上論結，本件原告之訴為無理由，爰依行政訴訟法第九十八條第三項前段，判決如
主文。
中    華    民    國     九十        年      六      月      二十七     日
                                臺 北 高 等 行 政 法 院  第 一 庭
                                            審 判 長 法  官  鄭忠仁
                                                     法  官  楊莉莉
                                                     法  官  林金本
右為正本係照原本作成。
如不服本判決，應於送達後二十日內，向本院提出上訴狀並表明上訴理由，如於本判
決宣示後送達前提起上訴者，應於判決送達後二十日內補提上訴理由書（須按他造人
數附繕本）。
中    華    民    國     九十        年      六      月      二十七     日
                                                     書記官  簡信滇


司法院資訊處製作；財團法人民間司法改革基金會備份。
